【裁判字號】    97,抗,2191
【裁判日期】    980110
【裁判案由】    訴訟救助
【裁判全文】
臺灣高等法院民事裁定                  97年度抗字第2191號
抗  告  人  甲○○
抗告人因與相對人財政部國有財產局臺灣北區辦事處等間請求讓
售國有土地事件，對於中華民國97年11月26日臺灣臺北地方法院
97年度審救字第72號所為裁定提起抗告，本院裁定如下：
    主  文
抗告駁回。
抗告費用由抗告人負擔。
    理  由
一、按當事人無資力支出訴訟費用者，法院應依聲請，以裁定准
    予訴訟救助，無資力支出訴訟費用之事由，應釋明之，民事
    訴訟法第107條第1項前段、第109條第2項定有明文，該條所
    謂無資力，係指窘於生活，且缺乏經濟信用者而言。又按聲
    請訴訟救助，依民事訴訟法第109條第2項、第284條之規定
    ，應提出能即時調查之證據，以釋明請求救助之事由，是法
    院調查聲請人是否無資力支出訴訟費用，專就聲請人提出之
    證據為之，如聲請人並未提出證據，或依其提出之證據，未
    能信其無資力支出訴訟費用之主張為真實，即應將其聲請駁
    回，並無派員調查之必要（最高法院26年度滬抗字第34號判
    例意旨參照）。
二、抗告人抗告意旨略以：抗告人現為60歲之人，且除系爭訴訟
    中之房屋外，並無任何其他收入可言，而惟一的女兒又患有
    厭食症，現於台大醫院治療中，生活十分困苦，實皆起因於
    國有財產局與第三人等共同侵害抗告人財產，近三年的時間
    中，抗告人四處請託與之抗衡，導致財產花費殆盡，卻仍無
    法保障其財產權利；而今所提出96年度綜合所得稅電子結算
    收執聯，其中關於租賃收入新台幣（下同）66,660元部分，
    即是本件訴訟標的物每月所收取之權利金，然該收入，用來
    繳付國有財產局每月租金66,660元，即無所剩餘，且經發生
    本案爭議時，該租賃契約即為終止，從而至今並無其他收入
    ；惟現今本案由最高行政法院移審臺灣臺北地方法院審理，
    是抗告人所能依靠司法正義返還其公道之最後希望，且該侵
    權事實具在，證據明確，定有勝訴之望，爰懇請廢棄原裁定
    ，准予訴訟救助，待本案勝訴取得損害賠償時，定為清償代
    墊款云云。
三、原裁定意旨略以：本件抗告人聲請訴訟救助，雖提出其所有
    之臺北市○○區○○段四小段67地號、2391建號不動產之登
    記謄本有查封登記為證，惟不動產遭查封僅能證明有債務存
    在，未能釋明抗告人確有窘於生活，且缺乏經濟上之信用而
    無法支出訴訟費用，其聲請即屬無從准許，應予駁回。
四、經查，本件抗告人就其無資力繳納裁判費之主張，固提出建
    物登記謄本、土地登記謄本、96年度綜合所得稅電子結算收
    執聯影本 (以下稱所得收執聯)、委託經營協議書影本、公
    證書影本等件 (見原法院卷第10-11頁，本院卷第7-17頁)為
    證，陳稱其並無所得，無力支付訴訟費用云云。惟查，觀之
    上開所得收執聯可知，抗告人除該租賃所得之外，尚有銀行
    利息收入、股票營利所得等收入、其總額合計354,808元，
    已難認抗告人無資力支出訴訟費用。又查抗告人雖主張其不
    動產遭查封而不能自由處分等語，惟抗告人並未釋明其因此
    而缺乏經濟信用致無法籌措款項支出訴訟費用之情。揆諸首
    揭規定及意旨，抗告人聲請訴訟救助，不應准許。原法院駁
    回其聲請，並無違誤，抗告意旨指摘原裁定不當，求予廢棄
    ，即非有據，應予駁回。
五、據上論結，本件抗告為無理由，爰裁定如主文。
中    華    民    國    98    年    1     月    10    日
                    民事第五庭
                        審判長法  官  魏麗娟
                              法  官  陳博享
                              法  官  黃雯惠
正本係照原本作成。
本裁定除以適用法規顯有錯誤為理由，並經本院許可外，不得再
抗告。如提起再抗告，應於收受後10日內委任律師為代理人向本
院提出再抗告狀。並繳納再抗告費新台幣1000元。
中    華    民    國    98    年    1     月    13    日
                              書記官  秦慧榮


司法院資訊處製作；財團法人民間司法改革基金會備份。
